【裁判字號】    98,勞訴,57
【裁判日期】    990226
【裁判案由】    損害賠償
【裁判全文】
臺灣桃園地方法院民事判決              98年度勞訴字第57號
原      告  丁○○
            戊○○
兼上二人
法定代理人  辛○○
上三人共同
訴訟代理人  陳祖德律師
被      告  鉅匠保溫企業有限公司
法定代理人  甲○○
訴訟代理人  涂惠民律師
上列當事人間請求損害賠償事件，於民國99年1 月27日言詞辯論
終結，本院判決如下：
    主      文
被告應給付原告新台幣柒拾伍萬柒仟伍佰元，及自民國九十八年
六月十日起至清償日止，按週年利率百分之五計算之利息。
訴訟費用由被告負擔。
本判決第一項於原告以新台幣貳拾伍萬仟元為被告供擔保後，
得假執行。但被告如以新台幣柒拾伍萬柒仟伍佰元為原告預供擔
保後，得免為假執行。
    事實及理由
壹、程序事項：
    按訴狀送達後，原告不得將原訴變更或追加他訴。但擴張或
    縮減應受判決事項之聲明者，不在此限，民事訴訟法第255
    條第1 項第3 款定有明文。經查：本件原告原起訴請求「被
    告應給付原告新台幣（下同）87萬元，並自本訴狀繕本送達
    之翌日起至清償日止，按週年百分之5 計算之利息。」，嗣
    於民國99年1 月12日具狀變更聲明為「被告應給付原告757,
    500 元，並自起訴狀繕本送達之翌日起至清償日止，按週年
    百分之5 計算之利息。」核屬減縮應受判決事項之聲明，揆
    諸上開法條所示，尚無不合，應予准許。
貳、實體事項：
一、本件原告起訴主張：
    原告辛○○之夫、丁○○及戊○○之父即訴外人己○○，於
    97年4 月1 日受僱於被告公司，嗣於97年9 月24日因身體不
    適無法上班，遂向公司請假。詎被告竟於翌日以己○○涉及
    10年前酒駕事件，罰款未繳，被移送行政執行處強制執行，
    有損公司聲譽為由，在未告知己○○之情形下，片面於97年
    9 月26日將之勞保辦理退保。惟己○○於97年9 月30日因病
    亡故，因被告違法不當逕行將之退保，致原告未克依勞工保
    險條例第63條第2 款規定，申領勞保死亡給付，此項損害依
    同條例第72條第2 項規定，應由被告賠償之。關於己○○最
    近3 個月平均收入，被告抗辯應為月薪30,900元，換算勞保
    投保薪資應為30,300元，原告同意以此金額為基準。則依勞
    工保險條例第63條之2 第1 款，喪葬津貼有5 個月平均月投
    保薪資規定，則原告可得領取勞保死亡之喪葬津貼為月投保
    薪資30,300元乘以5 個月，為151,500 元；再依同條第3 款
    ，遺囑津貼有20個月平均月投保薪資規定，即以月投保薪資
    30,300乘以20個月，為606,000 元；二者合計為757,500 元
    。並聲明：1.被告應給付原告757,500 元，並自起訴狀繕本
    送達之翌日起至清償日止，按週年百分之5 計算之利息。請
    准供擔保宣告假執行。
二、被告則以：
  (一)原告等之被繼承人己○○固曾於97年4 月2 日起受僱於被告
    公司，惟因黃某於97年4 月至8 月間在職期間經常酗酒後工
    作，並經常曠職，被告乃於97年9 月5 日予以解雇。嗣後因
    己○○離職後多次央求被告令其復職，被告考量其家庭經濟
    因素同意其自97年9 月17日復職，己○○並書立切結書表明
    如有曠職、酗酒無條件自動離職。詎黃某於97年9 月17日到
    職，仍故態復萌有喝酒後工作，及疑似長期吸毒於工作期間
    怠工情事，於97年9 月23日至24日連續曠職，而於同年9 月
    24日自知嚴重違反工作規則，符合切結書無條件離職要件，
    乃電話告知其主管即訴外人丙○○自願離職，被告待其連續
    曠職3 日於97年9 月25日同意其辭職，嗣為免己○○事後爭
    執辭職，由丙○○於97年9 月26日通知解雇終止勞動契約在
    案，並非以其酒駕未繳罰款遭強制執行，有損公司聲譽為由
    ，而予解雇或退保，原告所稱與事實不合。被告與己○○既
    於97年9 月25日發生合意終止契約，或9 月26日予以解雇令
    其離職，自得依勞工保險條例第11條規定、勞工保險條例施
    行細則第16條第2 項規定，於其離職日後同年月26日辦理退
    保，自屬符合法律規定，無侵害己○○或原告等人權益，原
    告請求被告所謂違法退保所生損害，自屬無理由。
  (二)按勞工保險條例第23條、第26條規定，保險給付有除外條款
    ，依附卷台灣雲林地方法院檢察署相驗屍體證明書及檢驗報
    告書等所示，訴外人己○○應係因97年9 月30日在家施用毒
    品海洛因致死，明顯為己○○故意犯罪行為，依上開規定不
    能請領保險給付，故不論被告是否合法將己○○勞保退保，
    原告等人均無損害可言，自不得請求賠償。又己○○之父即
    訴外人黃春錫稱己○○太太跑掉7 、8 年了，己○○叫她回
    來，都不回來，沒有離婚等語，且依法律扶助服聲請資料顯
    係黃淑娟代理原告等人聲請法律扶助，則本件訴訟起訴，被
    告認為原告辛○○恐根本不知情，無起訴意思，且本件訴訟
    代理及原告丁○○、戊○○請求部分恐有法定代理權欠缺等
    語，資為抗辯。並聲明：1.原告之訴及假執行之聲請，均駁
    回。2.如受不利之判決，被告願供擔保，請准免予假執行。
三、原告主張其被繼承人己○○生前受僱於被告公司，嗣於97年
    9 月24日因身體不適向被告公司請假，詎被告竟於翌日以己○○罰款未繳，被移送行政執行處強制執行，有損公司聲譽
    為由，在未告知己○○之情形下，片面於同年月26日將其勞
    保辦理退保，致原告無法申領勞保死亡給付等語，被告則以
    上揭情詞抗辯，故本院應審酌厥為：被告是否得終止其與訴
    外人己○○之僱傭契約並辦理其勞工保險之退保？茲論斷如
    後：
  (一)被告就其與訴外人己○○終止僱傭關係之原因，前後說辭不
    一：
    被告就訴外人己○○之離職原因，於兩造當事人聲請調解期
    間，主張係己○○於97年9 月24日自行主動申請離職，並非
    由被告予以解雇（見桃園縣政府勞資爭議調解記錄，本院卷
    第26頁）；嗣於本院審理期間復主張係因己○○連續曠職達
    3 日，故於97年9 月26日解雇之而終止勞動契約（見本院98
    年7 月13日言詞辯論筆錄，本院卷第42頁，及被告歷次書狀
    ，本院卷第45頁、第179 頁），查僱傭契約一經當事人合意
    終止，僱傭關係即不存在，如本件僱傭關係已經己○○於97
    年9 月24日表示離職，被告亦無反對之意思，則僱傭關係即
    應終止，僱傭契約既已不存在，則無法再以資遣之方式終止
    之，故同一僱傭契約不會有二次終止之情形。再者，受雇人
    自願離職與受非自願性資遣，法律上性質亦不相同，應適用
    之法效果即有不同，例如前者不得依就業保險法請領失業給
    付，而後者之資遣尚須符合勞動基準法及相關法規之合法要
    件始可為之，故兩者不會有並存之情形，被告前後說辭矛盾
    不一，其真實性已屬有疑，參以被告為證明其因己○○連續
    曠職3 日而解雇之事實所提出之資料，即被證5 勞工保險退
    保申報表（見本院見58頁），與勞工保險局所提供被告向其
    申報退保之申報表（見本院卷第126 頁）相對照，前者於己○○之離職日前者因塗改而記載97年9 月26日，與後者為97
    年9 月25日之記載不同，並經被告當時之會計於本院證稱係
    其所為（見本院卷第169 頁），則被告提出修改後申報表之
    動機，誠屬可疑，其上開主張，即難採信。
  (二)訴外人己○○應無曠職3日之情事：
  1.依訴外人友達光電股份有限公司（下稱友達公司）提出之訴
    外人己○○97年9 月份之進出門進資料顯示，己○○確實於
    97年9 月23日有進出當時工作之友達公司紀錄，且進入時間
    逾1.5 小時，與其平時每次工作約2 至3 小時相去不遠（見
    本院卷第34頁），其當日仍有上班之事實，足堪認定。被告
    雖抗辯己○○應係前去尋找其女友等語，惟其進入場區時間
    長達1.5 小時，而其所工作之廠房亦僅有400 公尺長、200
    公尺寬（見本院卷第139 頁），應不可能入內尋找友人長達
    1.5 小時，並捨棄較為便捷之電話聯絡而不為。再者，由己○○住宿之宿舍至上班之廠區步行約需30至40分鐘，若己○○當日已未及搭同事車輛前往廠區上班，豈有仍專程走路達
    半小時以上之路程前往尋找女友之理，被告空言之抗辯，不
    合常理，尚難採信。
  2.97年9 月24日訴外人己○○應有請訴外人丙○○或其女友向
    公司請病假：
    原告主張己○○於97年9 月24日感覺身體不舒服即以電話向
    其主管即訴外人丙○○請假，亦有由其女友向被告公司請假
    等語，並提出己○○使用之電話通話明細1 紙在卷（見本院
    卷第10頁），其上確實分別於97年9 月23日上午11點39分及
    同年月24日下午4 點9 分與丙○○通話之記錄，經本院核閱
    屬實，且依證人丙○○及乙○○於本院審理時證稱，向被告
    公司辭職無須辦理任何離職手續（見本院卷第137 頁及第14
    3 頁），如被告所述關於己○○之工作態度不佳，前並已有
    多次不假曠職，並曾因而遭被告公司資遣之記錄等語屬實，
    於被告公司離職程序極為簡便，且己○○亦曾簽立內容為「
    如有曠職，無條件自動離職」之切結書（見本院卷第57頁）
    之情形下，如其已曠職多日並欲離職，大可消極不為任何動
    作，無須於身體不適之情形，大費周章聯絡其主管，與常情
    不符，可知期於97年9 月23日及同年月24日聯絡丙○○之本
    意，應係向其請病假，而非自願離職之表示。又依證人庚○○於本院審理時證稱，己○○因身體不舒服而回家休養，並
    因健保卡遺失，先由其母向藥局購藥使之服用，並請其女友
    楊小姐代為向公司請假，嗣後己○○去世時，楊小姐亦表示
    己○○生病時已依所託代為向被告公司請假等語（見本院卷
    第144 頁及第145 頁），並提出藥局之購藥證明1 紙為證（
    見本院卷第79頁），一般人於身體受傷或不舒服則回家休養
    ，乃人之常情，由此可知己○○並非曠職，而係因病而欲向
    被告公司請假之事實，應可認定。
  (三)綜上，訴外人己○○既無曠職之情事，亦無自願離職之意思
    ，被告無故終止其與己○○之僱傭契約並辦理其勞工保險之
    退保，即非合法。
四、被告雖又抗辯原告辛○○似無提起本訴訟之意思，原告丁○○、戊○○恐有法定代理權欠缺之情形等語，僅以訴外人黃
    淑娟代理原告申請法律扶助之事實為依據，已經原告所否認
    ，並提出原告辛○○之身分證件影本及親自簽名之委任書各
    1 紙為證（見本院卷第5 頁、第88頁），堪認原告所述屬實
    ，被告空言抗辯，不足可採。
五、按違反保護他人之法律，致生損害於他人者，負賠償責任，
    民法第184 條第2 項前段定有明文。又被保險人死亡時，按
    其平均月投保薪資，給予喪葬津貼5 個月；遺有配偶、子女
    、父母、祖父母、受其撫養之孫子女及兄弟姐妹者，並給予
    遺囑津貼；其支給標準，參加保險年資已滿2 年者，按被保
    險人平均月投保薪資，一次發給30個月遺囑津貼；投保單位
    不依勞保條例之規定辦理保險手續者，按自僱用之日起，至
    參加保險之日止應負擔之保險費金額，處以2 倍罰鍰。勞工
    因此所受之損失，並應由投保單位依本條例規定之給付標準
    賠償之，勞工保險條例第63之2 條及第72條第1 項亦有規定
    。本件被告公司違反上述勞保條例之保護他人之法律，致原
    告受有未能領取給付之損失，自應依上揭規定依投保單位之
    給付標準賠償原告。被告雖另以己○○係因故意犯罪行為而
    死亡，依規定不能請領保險給付等語抗辯，惟按勞工保險條
    例第26條所稱故意犯罪行為，係以司法機關或軍事審判機關
    之確定判決為準，同條例施行細則第58條訂有明文。則本件
    己○○既未經檢察機關追訴，即不符合上開不給付保險金之
    要件，行政院勞工委員會79年1 月12日勞保一字第31025 號
    函示亦同此見解（見勞工保險局98年9 月15日保給命字第09
    810239550 號函，見本院卷第89頁），被告就此尚有誤會。
    查被繼承人己○○參加勞保年資合計已超過2 年，此有上開
    勞工保險局製發之被保險人投保資料表在卷可案（見本院卷
    第9 頁），依上開規定被告應按平均月投保薪資給予原告5
    個月喪葬津貼及30個月遺囑津貼，且被告公司應為己○○申
    報之月投保薪資為30,300元，為兩造所不爭執（見被告歷次
    書狀及本院98年12月28日言詞辯論筆錄，本院卷第167 頁）
    ，是原告所未能領取之35個月之喪葬津貼及遺囑津貼合計為
    1,060,500 元（計算式：30,300×35＝1,060,500）。
六、從而，原告主張被告應給付757,500 元，及自起訴狀繕本送
    達被告翌日（即98年6 月10日）起至清償日止，按週年利率
    百分之5 計算之利息，於法有據，應予准許。又本件兩造分
    別陳明願供擔保，請准宣告假執行或免為假執行，核均無不
    合，爰分別酌定相當之擔保金額，予以准許之。
七、至兩造其餘之攻擊或防禦方法，及未經援用之證據，經本院
    斟酌後，認為均不足以影響本判決之結果，自無一一詳予論
    駁之必要，併此敘明。
八、據上論結：原告之訴為有理由，依民事訴訟法第78條、第39
    0 條第2 項、第392 條第2 項，判決如主文。
中    華    民    國    99    年    2     月    26    日
                  民事第二庭    法  官  黃漢權
以上正本係照原本作成
如對本判決上訴，須於判決送達後二十日內向本院提出上訴狀。
中    華    民    國    99    年    2     月    26    日
                            書記官  郭玉芬

司法院資訊處製作；財團法人民間司法改革基金會備份。
